臺灣宜蘭地方法院刑事判決　　　　　　　　　　　　　九十三年度訴字第一六八號
　　公　訴　人　臺灣宜蘭地方法院檢察署檢察官
　　被　　　告　甲○○
　　指定辯護人　本院公設辯護人丁○○
右列被告因偽造有價證券等案件，經檢察官提起公訴（九十三年度偵緝字第一０五三
號），本院判決如左：
    主  文
甲○○意圖供行使之用，而偽造有價證券，累犯，處有期徒刑年貳月。
扣案如附表所示偽造之支票壹張沒收之。
    事  實
一、甲○○前於民國九十二年間因犯妨害兵役案件，經本院判處有期徒刑三月確定，
    九十二年八月十六日出監執行完畢。詎猶不知悔改，竟因需款孔急而基於偽造支
    票用以行使之不法所有意圖，於九十二年九月底某日在其位於宜蘭縣蘇澳鎮○○
    路八號住處抽屜內，竊得其父丙○○所有，付款人為臺灣中小企業銀行蘇澳分行
    ，帳號一一六０一七號，票號為0000000號之空白支票一張後，旋在該空
    白支票上偽填發票日為九十二年十月八日，金額新臺幣（下同）六千元，並在發
    票人欄內蓋用自抽屜內隨手拿取姓名不詳之人之印章印文後，偽造完成如附表所
    示之支票。嗣於同年月某日，在宜蘭縣羅東鎮後火車站將如附表所示之偽造支票
    交付不知情之陳妙如調現而行使之，且如附表所示偽造之支票隨後再由陳妙如輾
    轉流通予黃啟光、戴智英、林美紅及許賢聰。嗣丙○○發現其所有之空白支票不
    知去向，並於九十二年十月十三日因許賢聰在宜蘭縣冬山鄉農會順安分部提示如
    附表所示之偽造支票而經宜蘭縣冬山鄉農會順安分部通知丙○○辦理掛失止付後
    ，為警循線查悉上情。
二、案經丙○○告訴暨宜蘭縣警察局羅東分局報告臺灣宜蘭地方法院檢察署檢察官偵
    查起訴。
    理  由
一、訊據被告固到庭坦承如附表所示之支票本為空白支票，經其填載蓋印後完成發票
    行為，惟矢口否認如附表所示之支票乃其竊取及偽造而成，辯稱：因其父丙○○
    在花蓮工作，家中經濟全由其母乙○○○掌理，故在其需款而向乙○○○借支時
    ，得乙○○○之同意及授權簽發丙○○置放家中之空白支票。至於如附表所示支
    票上之發票人欄之印文，則係其自抽屜隨手拿取之印章印文，當時疏未細看，事
    後方知並非其父丙○○所有之印章印文等語。然查：
  (一)證人即被害人丙○○於九十三年三月十一日警詢時，經警告知被告甲○○涉嫌竊
    取及偽造如附表所示之支票後，已當場表示不願對被告甲○○提出告訴；嗣至同
    年四月十二日偵查中，證人丙○○再經承辦檢察官當庭詢問後，則明確表示欲對
    甲○○提出告訴。是參佐證人丙○○於警、偵程序中已明確得悉涉嫌竊取及偽造
    系爭支票之人即為其子甲○○之客觀事實，即徵證人丙○○於偵查時當庭結證：
    其本欲攜帶該張空白支票至花蓮確認修理車輛費用後，再帶回由管理票據及印章
    之妻乙○○○蓋章完成發票行為，但因前往花蓮後發現支票遺失，旋去電詢問乙○○○，當時乙○○○表示並未見到該張空白支票，迄至銀行來電告知該張支票
    已遭人提示後，始於九十二年十月十三日偕同其妻乙○○○前往辦理掛失止付。
    其確定乙○○○並未告知如附表所示之支票係由其子甲○○借用等語，顯非設詞
    誣指之詞，當屬實情而可採信。
  (二)證人丙○○雖於本院審理時，翻異前詞而改口結證：甲○○取用該張空白支票前
    ，曾告知其妻乙○○○，但因乙○○○疏未向之提及此事，其才不知該張支票係
    由甲○○借用等語綦詳，經核復與證人乙○○○於本院審理中到庭結證各語契合
    一致。然綜觀證人丙○○於本院審理時之交互詰問過程中，針對何時及如何得悉
    被告借用如附表所示支票之詳細時間點，竟出現「銀行來電告知該張支票遭提示
    前即已知悉」，與「在偵查中尚不知何人開立該張支票，迄至今日（即九十三年
    六月二十三日）方經乙○○○告知而悉此情」等兩種截然不同且相互扞格之證言
    ，更與證人乙○○○於本院審理中所證：係丙○○一再詢問，其始想起甲○○借
    用如附表所示支票一事等語，大相逕庭且彼此矛盾，足見證人丙○○於本院審理
    時所為之證言，應係基於脫免被告甲○○所罹刑典之迴護言語，要無可採。
  (三)細探證人乙○○○於本院審理中，針對被告甲○○借用證人丙○○所有之空白支
    票整體事發經過所為之證言，益見全屬飾詞圖卸被告甲○○所涉罪行之語，毫無
    可信。蓋：
  1.證人乙○○○若對被告從未開立票據，亦不知如何簽發支票需使用發票人印章等
    開票要件之事，知之甚稔，焉有在未告知丙○○所有之印章放置處所及如何完成
    有效發票行為之情況下，隨口應允被告自行借用丙○○所有之空白支票？事後更
    毫未詢問被告甲○○是否覓得丙○○之印章及究否完成丙○○所有該張空白支票
    之簽發行為之理？
  2.空白支票若經填載金額蓋用印章完成發票行為後，即需支付所簽發票面金額之責
    任，證人乙○○○對此亦已詳知。是衡量丙○○所有之空白支票若經被告甲○○
    任意填載票面金額完成發票行為後所負之票據債務，與證人乙○○○當時係在廚
    房處理雜務之事態輕重緩急，證人乙○○○怎有僅顧及手邊之廚房雜務，而不加
    以詢問及確認被告甲○○究欲使用該張空白支票對外借支之金額？
  3.總而言之，綜觀證人乙○○○於本院所為有利被告甲○○之證言，實已悖離一般
    日常生活經驗法則及支票簽發慣例，亦核與證人丙○○於警詢及偵查中所為之證
    言相互矛盾難謂一致，顯見其泛指被告甲○○係經其同意及授權下方簽發丙○○
    所有之空白支票而完成如附表所示之支票，但因其當時精神狀態不佳，忘卻此事
    始未向其夫丙○○提起等證詞，皆係迴護被告之語，並非實情而無可憑。
  (四)綜據右陳，實可認定證人丙○○於警詢及偵查中所言方屬實情，其與證人乙○○○於本院審理時所為有利被告甲○○之證詞，咸為圖免卸除被告甲○○所涉罪行
    之迴護證言，均無可採。況被告於警詢時一再否認如附表所示支票乃其填載、蓋
    印而完成發票行為，經核亦與證人丙○○、乙○○○及其自身於本院審理時所辯
    各語相互矛盾；又其所持在如附表所示支票上之蓋用印章時，毫未查看即隨手拿
    取印章一枚予以蓋用之辯解，亦衡與一般日常生活之經驗法則嚴重悖離，皆無可
    信。此外，復有臺灣票據交換所宜蘭縣分所九十二年十月二十日臺票宜字第一三
    二號函附如附表所示之支票影本、退票理由單、掛失止付票據提示人資料查報表
    、遺失票據申請書及法務部票據信用資訊連結作業查詢明細表各一份存卷足考，
    本件事證已臻明確，被告犯行堪以認定，應予依法論科。
二、按銀行支票，係以券面載明金額而欲實行其金額之權利，必須占有該支票，且該
    支票得自由轉讓，具有流通性質，自係有價證券之一種，其以他人空白支票偽填
    內容而資行使者，即屬偽造有價證券。最高法院三十一年上字第一九一八號可資
    判例參照。是核被告意圖為自己不法所有而竊取被害人丙○○所有之空白支票後
    ，加以偽造完成如附表所示之支票並行使之行為，係犯刑法第二百零一條第一項
    意圖供行使之用而偽造有價證券罪及同法第三百二十條第一項之竊盜罪。又被告
    行使偽造有價證券之低度行為，已為偽造之高度行為所吸收，其盜蓋如附表所示
    支票發票人欄姓名不詳之人之印章印文之行為，亦屬偽造有價證券之階段行為，
    皆不另論罪。惟按刑法第三百二十四條第二項規定，前項親屬或其他五親等內血
    親或三親等內姻親之間，犯本章之罪者，須告訴乃論。是本件被告甲○○與告訴
    人丙○○為父子，此據告訴人及被告到庭陳明在卷，故經告訴人於本院九十三年
    六月二十三日審理期日對被告甲○○之竊盜行為當庭撤回告訴，經記明筆錄在卷
    可稽，是依刑事訴訟法第二百三十八條第一項、第三百零三條第三款之規定，本
    應就被告所犯此部分之竊盜犯行另行宣告不受理之判決，但因公訴意旨認被告涉
    犯之竊盜罪，乃與其所犯右開偽造有價證券罪之論罪科刑事實間，具有方法、目
    的之牽連犯裁判上一罪關係，是本院爰不對被告所涉之竊盜犯行，另為不受理判
    決之諭知，附此敘明。
三、末查，被告前於九十二年間因犯妨害兵役案件，經本院判處有期徒刑三月確定，
    九十二年八月十六日執行完畢出監之事實，已經其自承在卷，且有臺灣高等法院
    被告全國前案紀錄表一份存卷足考，茲於執行完畢後五年內再犯有期徒刑以上之
    本罪，應依刑法第四十七條累犯之規定，加重其刑。審酌被告僅因需款孔急，竟
    竊取其父丙○○所有之空白支票予以偽造完成後對外行使調現花用，嚴重影響社
    會金融秩序，犯後更迭執陳詞砌詞圖卸，情節匪淺，本應重罰，然念其智慮淺薄
    ，法律常識顯有欠缺，僅因一時貪欲圖便方蹈刑章，並參酌其偽造如附表所示之
    支票金額甚微，亦經其父丙○○掛失止付故未於第三人提示時造成財產法益之侵
    害，與其犯罪動機、目的、手段等一切情狀，爰酌情量處如主文所示之刑，以資
    懲儆。至被告偽造完成如附表所示之支票一張，因無證據證明業已滅失，爰依刑
    法第二百零五條之規定，不問屬於犯人與否，仍併予宣告沒收，特此記明。
據上論斷，應依刑事訴訟法第二百九十九條第一項前段，刑法第二百零一條第一項、
第四十七條、第二百零五條，罰金罰鍰提高標準條例第一條前段，判決如主文。
本案經檢察官張鳳清到庭執行職務
中      華      民      國    九十三    年      七      月      七      日
                                臺灣宜蘭地方法院刑事第三庭
                                        審判長法  官  黃  永  勝
                                              法  官  林  楨  森
                                              法  官  陳嘉  年
右正本證明與原本無異。
如不服本判決，應於判決送達後十日內，向本院提出上訴狀。(應附繕本)
                                              書記官  詹  玉  惠
中      華      民      國    九十三    年      七      月      九      日
附錄本案論罪科刑法條全文
刑法第二百零一條第一項
意圖供行使之用，而偽造、變造公債票，公司股票或其他有價證券者，處三年以上十
年以下有期徒刑，得併三千元以下罰金。
